# 报告期股改前的每股收益怎么计算的？

提问人：踏雪寻梅 00 时间：2010-01-18 09:49:39
假设公司 2008 年整体变更股改， 2007 年每股收益怎么算呢，那时还不是股份公司呢，如何计算股数？

回答人：chenyiwei
回复 沙发 踏雪寻梅 00 的帖子由于原有限责任公司和整体变更后的股份有限公司实质上是一个延续的会计主体，在申报IPO时原有限责任公司的业绩也纳入连续计算的范围，因此在申报财务报表中，应当确保各年度/期间信息披露格式的一贯性和可比性，也就是对原有限责任公司存续期间的财务信息也应当按照会计准则和证监会信息披露规范对拟上市公司信息披露的内容与格式要求进行列报和披露，包括对变更为股份有限公司之前的各年度/期间列报每股收益信息。 鉴于变更前原有限责任公司的权益结构与变更后的股份有限公司不同，为了保证每股收益信息在各年度/期间之间的可比性，应遵循以下原则： 1 ．根据《企业会计准则第 34 号——每股收益》的有关规定，如果股份数量的变动没有同时伴随着经济资源的流入或流出（例如因派发股票股利、公积金转增资本、拆股而增加或因并股而减少），即所有者权益总额保持不变，仅仅是所有者权益各项目之间的内部结转，则应当按调整后的股数重新计算各列报期间的每股收益。就有限责任公司以账面净资产整体折股变更为股份有限公司的情形而言，在变更这一时点，股东权益总额并未发生变化，净资产整体折股的经济后果与以未分配利润和公积金转增资本实质上是相同的，因此应当参照上述规定，以股份有限公司设立后的股份数（而不是原有限责任公司的实收资本数）作为计算设立前各年度/期间每股收益指标的分母。 2 ．在实务中，有的有限责任公司在变更为股份有限公司之前会先进行增资扩股，引入新的投资者，新投资者需要以货币、实物或者《公司法》认可的其他出资方式缴付新增的出资。也就是说，此时的增资扩股伴随着经济资源的流入。此时计算股份有限公司变更前各年度/期间每股收益的“加权平均普通股股数”就需要分段计算，公式如下： （ 1 ）自增资扩股完成后至变更为股份有限公司之日止期间的加权平均普通股股数=股份有限公司设立后的股份数 （ 2 ）增资扩股前各年度/期间的加权平均普通股股数=增资扩股前原有限责任公司的实收资本×股份有限公司设立后的股份数÷自增资扩股完成后至变更为股份有限公司之日止期间内原有限责任公司的实收资本 例：A公司申报A股IPO的申报财务报表报告期是 2007 、 2008 、 2009 三个完整会计年度。 2007 年 1 月 1 日，A有限责任公司的实收资本为8,000万元； 2009 年 10月 1 日，A有限责任公司进行IPO前的增资扩股，引入若干战略投资者，新增注册资本2,000万元，注册资本增加到 1 亿元； 2009 年 12月 1 日，A有限责任公司以 2009 年 10 月 31 日经审计的账面净资产1.55亿元折股，整体变更为股份有限公司，A股份有限公司的初始股本设置为1.5亿股，每股面值 1 元，余额 500 万元作为“资本公积——股本溢价”，则： 2007 、 2008 年度计算每股收益所依据的加权平均普通股股数=8,000万元×（1.5亿股/1亿元）=12,000万股 2009 年度计算每股收益所依据的加权平均普通股股数需以 2009 年 10 月 1日为界分段计算，其中 2009 年 1 ～ 9 月期间的加权平均普通股股本数=12,000万股； 2009 年 10 ～ 12 月期间的加权平均普通股股本数=15,000万股，故 2009 年全年加权平均普通股股数=12,000×9/12+15,000×3/12=12,750万股。

回答人：chenyiwei
回复 地板 南茜 的帖子在你所举出的例子中： 2007 年的加权平均股数=1000/3000 5000=1666.67 万股； 2008 年的加权平均股数=1666.67 5/12+3333.34 6/12+5000 1/12=2777.78万股； 2009 年的加权平均股数=5000万股。

回答人：chenyiwei
回复 报纸 踏雪寻梅 00 的帖子基本可以这样理解。

提问人：KKSKK1988 时间：2016-03-23 22:32:22
请教陈版，现有一家有限责任公司， 15 年期初实收资本是 500 万， 3 月份增资 300 万后实收资本是 800 万。后以 15 年 4 月 30 日经审计的净资产折股改制为股份有限公司，折股数是 800 万股。 15 年 11 月份进行增资 1520 万股，截至 15 年底股本 2320 万。请问该家的 15 年的加权平均股数怎么求？个人理解以折股后的股本 800 万作为期初股本，即加权平均股数=800万+1520万*1/12=926.67万股。是否正确？请指教？

回答人：chenyiwei
加权平均股份数＝ 500 ＋ 300 9/12+1520 1/12

提问人：moyongwei111 时间：2016-03-24 09:56:56
请问对于有限公司时期的每股收益计算方法，是也按照折股时股本计算还是无需披露？ 包括您留言的这个处理方法是有相关正式文件确认的么？谢谢。

回答人：chenyiwei
一般在折股之前的年度可以选择不披露每股收益，当然如要披露也可以，但需将“加权平均实收资本金额”按照整体变更时的股本折算比例进行同口径调整。

提问人：moyongwei111 时间：2016-03-24 10:08:03
请问陈老师，假设 2014 年股份公司一致保持股本 100 万，未分配利润 20 万，然后 3 月份新增投资者投入资金 320 万元，新增股本 20 万元，剩余 300 万元计入资本溢价，增资后股本变成 120 万元，资本公积 300 万元，未分配利润 20 万元， 6 月份公司资本公积1:2 转增股本，转增后股本变成 360 万，资本公积 60 万，未分配利润。 根据您上面的处理方法计算 2014 年的每股收益股本应该是按照100*2=300万股本来算， 但是实际上转增股本部分所用的资本公积是新增投资者投入的， 2014 年时无法进行转增，所以这样计算2014 年股本时是否无需调整为 300 万？

回答人：chenyiwei
这里关键是看经过几次送转之后，当初的 1 股相当于现在的多少股，但与转增的来源没有关系。即使当初资本公积不足，也可以用未分配利润等其他来源的权益转增的。

提问人：moyongwei111 时间：2016-03-27 16:02:48
按此例中（现实中应该也有蛮多），其实新增投资时溢价较高，当初也并无资本公积，未分配利润或盈余公积等来转增，但是等入股后才产生股本溢价，这样如果也对以前期间进行调整是否欠妥？谢谢陈老师。

回答人：chenyiwei
我理解这样做仍然是合理的，这也就是一般复权的计算方法，不考虑作为转增来源的权益项目是何时形成的。

提问人：小白的审计梦 时间：2016-04-17 00:20:17
陈老师您好，请教您一个例子：A企业 2013 年 1 月 1 日的实收资本为 1000 万元， 2014 年 7 月 8 日以资本公积 3000 万元转增资本，同时现金增资 500 万元，实收资本变更为 4500 万元。 2015 年 12 月 1 日现金增资 1000 万元， 2016 年 2 月 1 日现金增资 500 万元， 2016 年 3 月 31日整体股改为 1 亿元。各年度股本计算是否如下： 2013 年度=4000 10000/6000=6666.67 2014 年度=6666.67+500 5.79/12 10000/6000=7068.75 2015 年度 =4500 11/12 10000/6000+5500/12 10000/6000=7638.89 2016年度=5500/12 10000/6000+6000 11/12*10000/6000=9930.56

回答人：chenyiwei
基本上可以这样计算。

提问人：manyoushijie 时间：2016-06-04 00:34:19
请教陈版， 13 年计算为什么用4000*，而不是用1000*？

回答人：chenyiwei
"2014年 7 月 8 日以资本公积 3000 万元转增资本"，这部分资本应视同在 2013 年初就已经转增完毕。

提问人：hrtsex 时间：2016-08-13 16:33:33
陈版，补充请教几个问题： 1 、根据 13 楼的回复“有限公司整体变更为股份公司的当年期初股本数按折股时股本计算，即股份公司设立前不考虑权重变化。股份公司设立后执行《公开发行证券的公司信息披露编报规则第 9 号》，考虑权重变化加权计算每股收益。”这个似乎是保代培训的内容，会计准则没有明确，不知实际操作中是否执行？看您在 14 楼的回复，好像就没有按这个执行。 2 、关于“增加股份（II）下一月份起至报告期期末的月份数”，增加股份月份如何界定呢？是否可以理解为“增资款全部到位当月”？ 3 、关于中期每股收益的披露，计算公式中报告期月份数应该是 6 还是 12 呢？

回答人：chenyiwei
1 、这并没有正式文件，且这种做法本身不合理。个人认为应谨慎考虑是否仍然参照执行。 2 、指会计上作出贷记净资产这一会计处理的当月。 3 、应为 6 。

提问人：麻辣烫 时间：2016-11-27 10:24:49
证监会发行部审核二处有关IPO会计问题审核提示（二）IPO每股收益披露 1 、总体原则 整体变更折股以前年度有限责任公司阶段可不列示，折股后与上市公司保持一致列示基本每股收益，折股当年用折股数为期初股本计算。 2 、处理方法  有限公司阶段不用计算和披露EPS，股份公司设立后当年及以后期间计算和披露EPS。  有限整体变更为股份当年的期初股本数按折股时股本计算，即股份公司设立前不考虑权重变化。股份公司设立后执行披露规则 9 号，考虑权重变化加权计算EPS。  申报财务报表中股本栏披露为股本（实收资本）。  案例： 2010 年 2 月有限公司注册资本（实收资本）由 3000 万元增资至 5000 万元， 5 月变更设立股份公司，折合股本 1 亿股，此后不变。则 2009 年不披露每股收益，股本为实收资本 3000 万元； 2010 年期初股本数为 1 亿股，此后也为 1 亿股。按照这个解释，股改前增资不用折算，直接按照股改时的股本计算即可，陈版？@chenyiwei

回答人：chenyiwei
这是多年前的说法了（ 2011 年左右），且明显违反准则和相关信息披露规则。现在能否适用有很大疑问。创业板不做股份支付的惯例现在不也打破了吗？

提问人：zhs7403 时间：2016-11-28 07:30:43
陈老师，对该问题现在执行的文件以哪一个为准？

回答人：chenyiwei
证监会原先的说法也没有形成正式文件。

提问人：pingfanhai 时间：2017-10-07 00:48:14
陈老师您好，请教您一个例子：A企业 2013 年 1 月 1 日的实收资本为 1000 万元， 2013 年 5 月 20 日以未分配利润 600 万元转增资本，年末净资产 2000 万元； 2014 年 12 月 31 日实收资本 1600 万元，年末净资产 3000 万元， 2015 年 12 月 31 日实收资本 1600 万元，年末净资产6000 万元； 2016 年 3 月 8 日以未分配利润 4000 万元转增资本，转增后实收资本 5600 万元， 2016 年 5 月现金增资 500 万元，实收资本变更为 6100 万元， 2016 年 5 月 31 日整体股改为 6100 万元。各年度股本计算是否如下： 2013-2015年度=5600 6100/6100=5600 2016年度 =5600+500 7/12*6100/6100=5891.67 注:2013-2014年末的净资产小于重新计算加权平均股数，是否合理？

回答人：chenyiwei
基本可以这样理解。虽然转增资本的未分配利润有一部分是在 2014 、 2105 年内形成的，但此处关键是强调折股比例。